【裁判字號】    99,交抗,1641
【裁判日期】    990910
【裁判案由】    違反道路交通管理處罰條例
【裁判全文】
臺灣高等法院交通事件裁定            99年度交抗字第1641號
抗  告  人
即受處分人  甲○○
上列抗告人即受處分人因違反道路交通管理處罰條例案件，不服
臺灣板橋地方法院，中華民國99年7 月13日所為裁定（99年度交
聲字第1299號），提起抗告，本院裁定如下：
    主  文
抗告駁回。
    理  由
一、原裁定意旨略以：抗告人即受處分人甲○○於民國98年11月
    15日2 時15分許，駕駛所有車號3721-EM 號自小客車（下稱
    系爭車輛），行經臺北縣臺二線35.5公里處時，遭警攔停舉
    發「變更電氣系統設備（HID 頭燈）」之違規，並有臺北縣
    政府警察局北縣警交大字第C00000000 號舉發違反道路交通
    管理事件通知單、金山分局北縣警金交裁字第0990007737號
    書函各1 紙在卷可按。嗣抗告人對上開處分聲明異議，其意
    旨略以：伊並無改裝HID 頭燈，引擎室內亦查無變換器，且
    事後寄送之採證照片，又僅有院卷第14頁編號1 為車頭照片
    ，同頁其餘2 張（下稱系爭採證照片2 張）並非系爭車輛照
    片，則在無照片佐證系爭車輛確有安裝HID 頭燈變換器情形
    下，原處分機關逕予裁決難認正確云云。抗告人不服裁決聲
    明異議，經查抗告人有前揭違規行為，系爭採證照片雖係誤
    植，然系爭車輛既經證人當場檢查燈光、燈管均與一般頭燈
    不同，並確認引擎室內裝置有HID頭燈安定器，則抗告人確
    有本件違規，係屬無疑。原處分機關依道路交通管理處罰條
    例第18條第1項規定，裁處抗告人罰鍰5,400元自屬有據，抗
    告人執前詞認裁決不當，為無理由，應予駁回等語。
二、抗告意旨略以：警員張怡順提供之採證照片係偽造，與伊之
    車體不符，原審又以警員張怡順前後不一之說詞採信，原裁
    定實難以令人信服，懇請鈞院撤銷原裁定，更為適當之裁定
    云云。
三、惟查：
(一)按汽車車身、引擎、底盤、電系等重要設備變更或調換，或
    因交通事故遭受重大損壞修復後，不申請公路主管機關施行
    臨時檢驗而行駛者，處汽車所有人新臺幣（下同）2,400 元
    以上9,600 元以下罰鍰，並責令其檢驗，道路交通管理處罰
    條例第18條第1 項定有明文。次按汽車車身式樣、輪胎隻數
    或尺寸、燃料種類、座位、噸位、引擎、車架、車身、頭燈
    等設備或使用性質、顏色、汽車所有人名稱、地址等如有變
    更，均應向公路監理機關辦理登記，道路交通安全規則第23
    條第1 項亦定有明文；又道路交通安全規則附件15已明示：
    「汽車設備規格變更規定」，其中「電系設備－頭燈（氣體
    放電式頭燈，即HID 頭燈）」，如有改裝，應經公路監理機
    關依氣體放電式頭燈檢驗標準檢驗合格，辦理變更登記。另
    證據取捨及認定事實，乃法院自由判斷職權之行使，其對於
    證據證明力所為之判斷，茍係基於吾人日常生活之經驗，而
    未違背客觀上應認為確實之定則，並已敘述其何以為此一判
    斷之理由，即不能指為違法。又證人於法庭經具結程序後，
    即負有據實陳述之義務，倘有違反則須承擔偽證罪之罪責，
    是證人經具結後所為之證言，已屬有證據能力之證據之一。
(二)查抗告人於上揭時、地之違規事實，業經原審法院審酌個案
    具體情狀，進行必要之調查，傳訊證人即當場舉發之臺北縣
    政府警察局金山分局警備隊警員張怡順於原審訊問時具結後
    ，就當日查獲抗告人違規情形證述系爭車燈比一般的亮度高
    很多，經查看發現有HID燈管，再請其掀開引擎蓋，系爭車
    輛大燈燈管外明顯看到有一條彎進燈管內的鐵絲等情形，確
    定有安裝HID燈管才拍照開單舉發等情（見原審卷第31頁反
    面至32頁反面），並有臺北縣政府警察局北縣警交大字第C0
    0000000號舉發違反道路交通管理事件通知單、金山分局北
    縣警金交裁字第0990007737號書函各1紙在卷可按（見原審
    卷第11、13頁），其交通違規事實堪已認定。參以舉發警員
    與抗告人並無嫌隙，實無甘冒觸犯偽證之罪責，故意構詞誣
    陷受處分人之必要，其所證內容，當足供法院憑以判斷、認
    定違規事實之存在，法院自無從在舉發警員到庭所證情節核
    無矛盾、齟齬暨違背經驗、論理法則之情況下，率將舉發警
    員之親身見聞排除於證據之外，即本院自得以證人可信之證
    詞據為認定違規事實。又原審亦已審酌系爭採證照片2張，
    核與證人張怡順證稱：伊都是把同一類型違規之採證照片全
    部存在電腦檔案夾裡，沒有分開，且由系爭採證照片2張看
    不出車號，有可能發生錯置的情形等語（見原審卷第32頁）
    ，衡情尚屬合理，是該照片2張顯屬誤植，亦堪認定；惟照
    片雖係誤植，然系爭車輛既經證人當場檢查燈光、燈管均與
    一般頭燈不同，並確認引擎室內裝置有HID頭燈安定器，業
    據證人於原審結證明確，則抗告人確有本件違規，係屬無疑
    。抗告意旨猶專憑己見，指摘警員證述之憑信性，顯不足以
    影響原裁定之本旨，又抗告人未能提出業經監理機關檢驗合
    格之證明，並資為有利於抗告人認定之論據。
四、綜上，抗告人確有前揭違規行為，原處分機關依道路交通管
    理處罰條例第18條第1項規定，裁處異議人罰鍰5,400元自屬
    有據；抗告人對原處分聲明異議，原審以異議無理由，而以
    裁定予以駁回，經核其認事用法亦無不當。是本件抗告為無
    理由，應予駁回。
據上論結，應依道路交通管理處罰條例第89條，道路交通案件處
理辦法第26條，刑事訴訟法第412條，裁定如主文。
中    華    民    國    99    年    9    月    10     日
                  交通法庭    審判長法  官  許宗和
                                    法  官  潘進柳
                                    法  官  沈君玲
以上正本證明與原本無異。
不得再抗告。
                                    書記官  彭于瑛
中    華    民    國    99    年    9     月    13    日

司法院資訊處製作；財團法人民間司法改革基金會備份。
